【裁判字號】    97,交聲,200
【裁判日期】    970416
【裁判案由】    聲明異議
【裁判全文】
臺灣臺中地方法院交通事件裁定         97年度交聲字第200號
原處分機關  交通部公路總局臺中區監理所
異議人即
受處分人    甲○○○○即林文周.
上列受處分人因違反道路交通管理處罰條例案件，對於交通部公
路總局臺中區監理所於民國96年12月18日所為之處分（原處分案
號：中監違字第裁60-HC0000000號）聲明異議，本院裁定如下：
    主  文
原處分撤銷。
    理  由
一、原處分機關交通部公路總局臺中區監理所略以：受處分人即
    異議人甲○○○○（下稱受處分人）為SC-160號大貨車之所
    有人，其所聘僱之駕駛人紀崇炳於民國96年5月14日14時20
    分許，在臺中縣大肚鄉○○路○段889巷處，因「經電腦查詢
    駕籍資料為易處逕註（禁駛94.12.27起）」之違規，經臺中
    縣警察局交通警察隊以違反道路交通事件通知單（單號：中
    縣警交字第HC0000000號）舉發，嗣受處分人未於期限內到
    案，原處分機關遂於96年12月18日，依違反道路交通管理處
    罰條例第21條之1第1項第5款，以中監違字第裁60-HC000000
    0號裁處罰鍰新臺幣（下同）80000元，並記汽車違規紀錄1
    次，逾期則依處罰主文規定處分，於法並無不合等語。
二、本件受處分人聲明異議意旨略以：
  (一)案發當時訴外人紀崇炳係原領有合法大貨車駕駛執照之人，
    又紀崇炳原持有之駕駛執照遭監理機關予以註銷之處分之事
    實，不僅受處分人不知悉，且原持有人紀崇炳亦不知悉。
  (二)又本件訴外人紀崇炳固有於96年5月14日下午2點20分之時，
    駕駛受處分人所有之車號SC-160號大貨車，於行經臺中縣大
    肚鄉○○路上，然如前所述，當時駕駛該車之駕駛紀崇炳對
    於其所持有之大貨車駕駛執照遭逕行註銷之事實並不知悉，
    何來受處分人亦得知悉，並得以禁止其駕駛該車之可能。
  (三)再者，審視道路交通管理處罰條例第21條之1第4項規定，即
    「汽車所有人如已善盡查證駕駛人駕駛執照資格之注意，或
    縱加以相當之注意而仍不免發生違規者，汽車所有人不受本
    條之處罰。」本件受處分人既從未有接獲任何通知關於原持
    有合法大貨車駕駛執照之訴外人紀崇炳業經註銷一事，且聲
    明人亦確實不知悉，尤其是訴外人紀崇炳自己亦根本不知悉
    此部分事實，另紀崇炳原係持有合法大貨車駕駛執照之人，
    是豈能因此課處受處分人？
  (四)又本件裁決書所示之地址，其中關於「臺中縣神岡鄉○○路
    39號」並非受處分人公司所在地，受處分人公司所在地係「
    臺中縣大肚鄉○○路○段472號」，是有關裁決書上所提到之
    「原舉發通知應到案日期96年9月10日」此部分原處分人亦
    不曾有接獲此部分之「紅單」，本件裁決顯有不當之處，爰
    依法聲明異議云云。
三、按處理違反道路交通管理事件，有關文書送達之程序，依行
    政程序法之規定；送達，於應受送達人之住居所、事務所或
    營業所為之；於應送達處所不獲會晤應受送達人時，得將文
    書付與有辨別事理能力之同居人、受雇人或應送達處所之接
    收郵件人員。應受送達人或其同居人、受雇人、接收郵件人
    員無正當理由拒絕受領文書時，得將文書留置於應送達處所
    ，以為送達；又送達不能依前2條規定為之者，得將文書寄
    存送達地之地方自治或警察機關，並作送達通知2份，1份黏
    貼於應受送達人住居所、事務所、營業所或其就業處所門首
    ，另1份交由鄰居轉交或置於該送達處所信箱或其他適當位
    置，以為送達。前項情形，由郵政機關為送達者，得將文書
    寄存於送達地之郵政機關。寄存機關自收受寄存文書之日起
    ，應保存3個月；對於當事人之送達，有應為送達之處所不
    明者，行政機關得依申請或依職權，為公示送達。處理細則
    第5條及行政程序法第72條第1項前段、第73條第1項、第3項
    、第74條、第78條分別定有明文。故舉發違反道路交通管理
    事件通知單，自應由舉發機關依上開規定送達受處分人，始
    為合法。
四、次按處理違反道路交通管理事件之有關資料、簿冊等應妥為
    保存，保存屆滿1年者，得予以銷毀；但未結案或涉及刑事
    責任之有關文件，仍繼續保存，違反道路交通管理事件統一
    裁罰基準及處理細則第79條規定甚明。又違反道路交通管理
    事件行為人認為舉發之事實與違規情形相符者，得於接獲通
    知單後，親自或委託他人持該通知單，不經裁決向指定之處
    所，逕依裁罰基準執行並繳納罰鍰結案；違反道路交通管理
    事件行為人，未依規定自動繳納罰鍰，或未依規定到案聽候
    裁決，處罰機關應依基準表於舉發違反道路交通管理事件通
    知單送達且逾越應到案期限60日之3個月內，逕行裁決之，
    違反道路交通管理事件統一裁罰標準及處理細則第44條第1
    項、第48條第1項亦有明文。惟該條項規定乃必以處罰機關
    須在行為人合法收受舉發通知單且逾越應到案期限60日之3
    個月內，未依規定自動繳納罰鍰，或未依規定到案聽候裁決
    時，方能逕行裁決；易言之，依上開規定，舉發違反道路交
    通管理事件通知單先由舉發機關送達受處分人，使受處分人
    得以知悉應到案日期及逕以最低處罰標準在期限內自動繳納
    罰款。倘受處分人復未自動繳納罰鍰或未到案聽候裁決，處
    罰機關始得依違反道路交通管理事件統一裁罰基準表逕行裁
    決之，倘舉發違反道路交通管理事件通知單未經合法送達受
    處分人，處罰機關即逕行裁決，其裁決程序即非合法。本件
    受處分人既爭執未曾收受原舉發通知單，原處分機關如欲援
    引上開交通管理處罰條例之相關規定，對於受處分人裁處行
    政罰鍰等不利益行政處分，自應提出適切證據資料，或指出
    得以證明受處分人交通違規之證據方法俾供法院審究該裁罰
    處分是否合法、妥當。經查：原處分機關所裁決之事實及舉
    發單送達情形，固有中縣警交字第HC0000000號舉發通知單
    、交通部公路總局臺中區監理所中監違字第裁60-HC0000000
    號裁決書、中華民國郵政96年8月14日交寄大宗掛號函件執
    據、交通部公路總局臺中區監理所豐原監理站97年2月26日
    中監豐字第0970002787號函覆暨其附件等在卷可參。惟參諸
    前揭說明，本件舉發機關雖稱曾將上開舉發通知單以掛號方
    式郵寄受處分人，然並未檢具上開舉發通知單之送達證書過
    院供參，是本件舉發通知單是否有合法送達已非無疑。且查
    ：
  (一)本件實際駕駛人紀崇炳駕駛車號SC-160號自用大貨車，於96
    年5月14日14時20分許，在臺中縣大肚鄉○○路○段889巷處，
    因「經電腦查詢駕籍資料為易處逕註（禁駛94.12.27起）」
    之違規，經臺中縣警察局交通警察隊員警舉發，並掣開舉發
    違反道路交通管理事件通知單等情，為受處分人所不爭執，
    並有該舉發違反道路交通管理事件通知單在卷可稽，是受處
    分人之車輛確有上開舉發違反道路交通管理事件通知單所載
    之違規事實，允無疑義。
  (二)而受處分人甲○○○○之車籍地址自81年9月3日領牌之日起
    ，即設於「台中縣大肚鄉○○村○○路○段472號」，至今未
    再變更遷出，此有車號查詢汽車車籍資料、本院97年4月7日
    與交通部公路總局臺中區監理所豐原監理站之電話紀錄各1
    紙在卷可稽。然本件原舉發單位於96年8月14日所寄送予受
    處分人甲○○○○之舉發通知單，其送達地址竟為「神岡鄉
    ○○路39號」，此亦有臺中縣警察局交通隊97年2月25日中
    縣警交字第0970033634號函覆暨其49385號交寄大宗掛號函
    件執據、本院97年4月8日與臺中縣警察局交通隊之電話紀錄
    各1份在卷可參。是以，本件受處分人之住所既未曾遷移他
    處，然原舉發單位竟將本件舉發通知單寄送至「神岡鄉○○
    路39號」，顯見原舉發單位未依行政程序法第72條規定按受
    處分人之住所為合法之送達，原舉發單位上開送達之程序即
    不合法，其送達自亦不生送達之效力。
五、綜上，原處分機關未能詳予審酌上情逕予裁決，程序上即不
    適法，受處分人之異議為有理由，原處分應予撤銷，並發回
    由原處分機關責由原舉發單位重新為合法送達後，再依法裁
    決，以資適法。
據上論斷，應依道路交通管理處罰條例第87條第2項，道路交通
案件處理辦法第20條之規定，裁定如主文。
中    華    民    國    97    年    4     月    16    日
                  臺灣臺中地方法院交通法庭
                      法  官  吳崇道
以上正本證明與原本無異。
如不服本裁定應於送達後5日內向本院提出抗告狀。
                      書記官  黃舜民
中    華    民    國    97    年     4    月    16    日


司法院資訊處製作；財團法人民間司法改革基金會備份。
